臺灣雲林地方法院民事判決　　　　　　　96年度重訴字第30號
原　　　告　丁○○
特別代理人　甲○○
訴訟代理人　張智學　律師
被　　　告　乙○○
上列當事人間請求損害賠償事件，本院於民國96年12月14日言詞
辯論終結，判決如下：
    主      文
被告應給付原告新台幣貳佰陸拾捌萬伍仟伍佰捌拾肆元，及自民
國九十六年五月十五日起至清償日止，按年利率百分之五計算之
利息。
原告其餘之訴駁回。
訴訟費用，由被告負擔五分之一；餘由原告負擔。
本判決第一項於原告以新台幣玖拾萬元供擔保後，得假執行。
原告其餘假執行之聲請駁回。
    事實及理由
一、原告主張：
  (一)先位之訴：
    1.被告於民國95年12月21日僱用伊至雲林縣政府所有位於雲
      林縣二崙鄉○○路1 －2 號之乳品加工廠（下稱縣有乳品
      加工廠）從事鐵皮屋拆除工作，依勞工安全衛生法第5 條
      第1 項第5 款及勞工安全衛生設施規則第281 條第1 項前
      段規定，被告本應注意設置有防止墜落、崩塌且符合標準
      之必要安全衛生設備，並注意令伊確實使用安全帶、安全
      帽及其他必要之防護具，以防止自作業高處墜落，詎被告
      疏未注意為必要之防範，致伊於當日上午10時許遭風吹起
      之浪板擊中，自屋頂墜落，因而受有胸部挫傷併左側第2
      －4 肋骨骨折合併氣血胸及右氣胸合併皮下氣腫、頭部外
      傷合併蜘蛛膜下腔出血、左側肱骨及股骨骨折等傷害，雖
      經送醫治療現意識仍呈半昏迷狀態，日常生活需他人全天
      協助。
 　 2.伊受傷後，送醫治療，自95年12月21日起至96年12月7 日
      【即民事準備(六)狀提出日】止，計支出醫藥費新台幣（下
      同）29,092元、救護車費13,980元、醫療器材費用41,980
      元。
  　3.伊受傷後，自96年3 月10日起至同年11月20日止，計支出
    　看護費用69,108元；現伊仍由安生醫院附設護理之家照顧
      ，每月月費12,400元，伊於96年11月20日為58歲，餘命尚
      有21.98 年，以21年計，經扣除中間利息，伊尚須支付之
      看護費計為2,246,005 元。
  　4.伊受傷後迄仍無法工作，受傷前伊每日工作收入有2,000
    　元，依此金額並以3 年期間計算，經扣除中間利息，伊所
      減少之收入共為2,060,260 元。
    5.伊因身體受傷，精神肉體所受痛苦甚大，故請求賠償非財
      產上損害金額1,000,000 元。
　　6.上述各項損害，均係被告不法侵害所生之結果，為此爰依
      民法第184 條、第193 條第1 項、第195 條第1 項前段提
      起本件訴訟。聲明：被告應給付伊5,152,405 元【原請求
      金額為11,769,242元（詳原告訴訟代理人所提之民事準備
      (一)(二)(三)狀），嗣經減縮為上揭金額（詳原告訴訟代理人所
      提之民事準備(六)狀）】及自96年1 月12日起至清償日止，
      按年利率百分之五計算之利息，並願供擔保請求宣告假執
      行。
  (二)備位之訴：
    1.伊受僱於被告在縣有乳品加工廠從事拆除鐵皮屋工作時，
      自高約八公尺作業處墜落地面而受傷，伊之受傷與執行職
      務間既具有相當因果關係，則伊所受之傷害，自屬職業災
      害。
    2.伊受傷後，自95年12月21日起至96年12月7 日【即民事準
    　備(六)狀提出日】止，計支出醫藥費29,092 元。
    3.又伊因職業災害在醫療中不能工作，以伊每月薪資60,000
      元計算，伊得請求之工資補償為1,440,000 元。
    4.再伊因此次傷害已成為永殘狀態，以伊每月薪資60,000元
      計算，再依勞工保險條例第54條規定，增給50％，則伊得
      一次請殘費補償為3,600,000 元。
    5.爰依勞動基準法第59條第1 、2 、3 款規定提起本訴。聲
      明：被告應給付伊4,719,092 元【原請求金額為11,769,2
      42元（詳原告訴訟代理人所提之民事準備(一)(二)(三)狀），嗣
      經減縮為上揭金額（詳原告訴訟代理人所提之民事準備(六)
      狀）】及自96年1 月12日起至清償日止，按年利率百分之
      五計算之利息，並願供擔保請求宣告假執行。
二、被告則以：原告之外甥黃榕全與伊都在從事搭拆鐵皮屋工作
    ，渠等二人誰有工作又缺人手時，另一人即會去幫忙。本案
    事故發生當天原告係由黃榕全帶到事故現場幫忙拆廠內之鐵
    皮屋，故原告並非受伊僱用到上揭地點從事拆除鐵皮屋工作
    的。再者，原告請求之金額過高，伊實無能力負擔，且事故
    發生後伊也已經拿了35萬元給原告。聲明：求為判決駁回原
    告之訴。
三、程序方面：
    按訴狀送達後，原告不得將原訴變更或追加他訴。但擴張或
    減縮應受判決事項之聲明者，不在此限，民事訴訟法第255
    條第1 項第3 款定有明文。查，原告提起本案訴訟時即基於
    侵權行為之法律關係（先位主張）及勞動基準法第59條規定
    （備位主張），請求被告應給付其11,590,405元，嗣於96年
    5 月31日及9 月14日先分別具狀聲明擴張其請求金額為11,6
    52,814元及11,769,242元；後又於同年11月23日及12月7 日
    再分別依序具狀聲明減縮其請求金額為5,217,929 元、5,15
    2,405 元，因原告並未變更訴訟標的，揆諸前揭法律規定，
    其先後所為訴之聲明擴張及減縮，核無不合，應予准許。
四、兩造不爭執之事實：
  (一)95年12月21日上午10許，原告在雲林縣二崙鄉○○路1 －2
    號之縣有乳品加工廠進行鐵皮屋拆除工作時，不慎自屋頂墜
    落，因而受有胸部挫傷併左側第2 －4 肋骨骨折合併氣血胸
    及右氣胸合併皮下氣腫、頭部外傷合併蜘蛛膜下腔出血、左
    側肱骨及股骨骨折等傷害，雖經送醫治療現意識仍呈半昏迷
    狀態，日常生活需他人全天協助。
  (二)上開鐵皮屋拆除工程係訴外人戊○○委由被告施作；而原告
    係由其外甥即訴外人黃榕全帶到該工地工作。
  (三)墜落事故發生後，被告於原告住院期間曾先後付給原告35萬
    元。
五、得心證之理由：
    兩造爭執之處，應在(1)原告是否為被告之受僱人？被告就原
    告於工作時所受傷害應否負侵權行為責任？(2)原告請求被告
    賠償之項目、金額是否合理？茲逐點析述如下：
  (一)原告是否為被告之受僱人？被告就原告於工作時所受傷害應
    否負侵權行為責任？
    1.按僱傭契約依民法第482 條之規定，係以約定受僱人於一
      定或不定之期限內，為僱用人服勞務，僱用人給與報酬為
      其成立要件。又契約之成立須當事人對於必要之點互相表
      示意思一致，同法第153 條亦定有明文。
    2.本件原告主張：其於95年12月21日為被告所僱用而至縣有
      乳品加工廠從事鐵皮屋拆除工作乙節，既為被告所否認，
      並以前揭情詞為辯，則原告在縣有乳品加工廠作業不慎墜
      落地面時兩造當其時有否僱傭關係存在，自應由原告負證
      明之責（民事訴訟法第277 條前段）。查，原告發生意外
      墜落事故後，行政院勞工委員會中區勞動檢查所因應原告
      配偶甲○○之申訴，曾於96年3 月2 日派員赴事故現場檢
      查結果：【~s2;(1)雲林縣政府將縣有乳品加工廠委託竺勁有限
      公司經營，自89年5 月2 日起至99年5 月1 日止，雙方訂
      有委託經營契約。竺勁有限公司自94年12月底停止加工生
      產，目前工廠關閉，雙方正進入司法訴訟中。(2)竺勁有限
      公司丙○○將廠內自建鋼構廠房部分拆除交由戊○○承攬
      暨中古鐵材以每公斤9 元賣給戊○○‧‧‧。戊○○再交
      由乙○○（即本案被告）拆除並以每公斤12元將廢鐵轉售
      乙○○。乙○○再找黃榕全請來丁○○（即本案原告）等
      人拆除鋼構廠房，丁○○於拆除鋼構廠房時墜落受傷。(3)
      據乙○○稱：「我以黃榕全叫工共4 人（含黃榕全），黃
      榕全每天2,200 元，黃榕全叫工3 人，每人我以2,000 元
      計之，但黃榕全每天給丁○○3 人薪資我不清楚」。據黃
      榕全稱：「不是我僱用，是我代乙○○叫工，工資由我再
      轉發給其他人」。另據‧‧‧甲○○稱：「我丈夫跟黃榕
      全去雲林縣政府乳品加工廠從事鐵皮屋拆除作業，由乙○○僱用的」，又稱受僱工資「日薪2,000 元」，惟另稱：
      「我丈夫是黃榕全的舅舅，95年12月12日至12月21日發生
      災害，共計有8 日都與黃榕全一起出去工作，發生災害後
      黃榕全拿了12,000元給我」。因該廠房自95年12月20日開
      始拆除，而丁○○自95年12月12日即與黃榕全一起工作，
      其關係尚需釐清，故於96年3 月12日再赴黃榕全住處檢查
      ，黃榕全未在住處並接受檢查，本所又以‧‧‧函請黃榕
      全到所說明，惟黃榕全均未依指定時間到本所接受詢問~s1;】
      ，有原告聲請本院向行政院勞工委員會中區勞動檢查所調
      閱之檢查報告1 份在卷（詳卷第70－75頁）可稽，並為兩
      造所不爭執。由上揭報告內容可知，原告在發生本案事故
      前，均係隨同訴外人黃榕全一起工作，是原告與黃榕全間
      是否有勞僱關係，勞動檢查所認仍待釐清。承上，
      本件兩造是否存有僱傭關係，既無積極明確事證可佐，原
      告空言其受被告所僱而至縣有乳品加工廠從事鐵皮屋拆除
      工作云云，即無可採。
    3.次按違反保護他人之法律，致生損害於他人者，負賠償責
      任。但能證明其行為無過失者，不在此限，民法第184 條
      第2 項定有明文。又基於社會政策之理由，為使受僱人受
      有週全之保障，同法增訂第483 條之1 ，明定「受僱人服
      勞務，其生命、身體、健康有受危害之虞者，僱用人應按
      其情形為必要之預防」；此即屬上揭第184 條第2 項所指
      保護他人之法律。再者，此之~s2;所謂受僱人，並不以事實上
      有僱傭契約者為限，凡客觀上被他人使用，為之服勞務而
      受其監督者，均屬受僱人。換言之，依一般社會觀念，若
      其人確有被他人使用，為之服勞務而受其監督之客觀事實
      存在，自應認其人為該他人之受僱人~s1;。
    4.查，上開縣有乳品加工廠內部分鐵皮屋拆除作業，係訴外
      人戊○○委由被告承作，此有原告所提出並為被告不爭執
      之契約書影本1 份在（詳卷第7 頁背面）可稽，則被告就
      上揭作業場所之安全衛生設備即負有設置維護之責（勞工
      安全衛生法第5 條及勞工安全衛生設施規則第281 條）。
      其次，本案兩造是否存有僱傭關係，固乏明確事證可資認
      定；然原告確係被告經向訴外人黃榕全「點工」（類似人
      力派遣員）而至縣有乳品加工廠從事鐵皮屋拆除作業等情
      ，則有上揭檢查報告可佐，並為被告所不爭執；因之，原
      告客觀上既為被告所使用為之服勞務，且受其監督，則被
      告就原告從事鐵皮屋拆除作業時之安全，依前揭民法規定
      ，對之即負有維護之責。惟被告就上揭作業場所是否設置
      有符合標準之必要安全衛生設備，迄未舉證，從而原告主
      張其所受之損害，被告應負賠償責任，依前揭規定，自屬
      有據。
  (二)原告請求被告賠償之項目、金額是否合理？
    1.增加生活需要部分（醫藥費、療醫療器材費、救護車費、
      看護費用）：
      (1)按「不法侵害他人之身體或健康者，對於被害人因此增
        加生活上之需要時，應負損害賠償責任。」民法第193
        條第1 項定有明文。
      (2)原告主張：其因本案事故經送醫治療，自95年12月21日
        起至96年12月7 日止，前後計支出醫藥費29,092元、救
        護車費13,980元、醫療器材費用41,980元，合計85,052
        元乙節，有其提出之慈愛綜合醫院、台大醫院雲林分院
        、童綜合醫院、財團法人天主教若瑟醫院等醫療機構所
        開具之醫療費單據32紙、救護車收據5 紙、醫療器材收
        據8 紙（均為影本）在卷可憑（詳卷第115 －123 頁）
        ，並為被告所不爭執，自堪信為真實。
      (3)又原告主張：伊受傷後，意識呈半昏迷狀態，日常生活
        需他人全天協助，自96年3 月10日起至同年11月20日止
        ，計已支出看護費用69,108元；而現伊仍由安生醫院附
        設護理之家照顧中，每月月費12,400元乙節，有其提出
        之童綜合醫院及台大醫院雲林分院證斷證明書2 份、信
        望愛管理顧問有限公司看護收據1 份、安生醫院附設護
        理之家費用收據及個案耗材費用明細表5 份（均為影本
        ）在卷（詳卷第3 及124 －129 頁）可稽，並為被告所
        不爭執。又依內政部統計處所公佈之95年簡易生命表可
        知台灣21縣市男性零歲平均餘命為74.25 歲，而原告係
        38年8 月28日生，有其提出之戶口名簿影本1 份在卷（
        詳卷第4 頁）可憑，至96年11月20日其年為58歲，餘命
        尚有16.25 年【計算式：74.25 －58＝16.25 】，以16
        年（192 月）計，經扣除中間利息，原告日後所需之看
        護費計為1,752,012 元【計算式：12,400×141.000000
        00（此為應受看護192 月之霍夫曼係數）＝1,752,012
        （小數點以下四捨五入）】。綜上原告請求被告賠償其
        看護費用1,821,120 元（計算式：69,108＋1,752,012
        ＝1,821,120 元）為有理由，應予准許；至逾此部分之
        金額，則無所據，不應准許。
    2.減少勞動能力損失部分：
      (1)按「不法侵害他人之身體或健康者，對於被害人因此喪
        失或減少勞動能力時，應負損害賠償責任。」民法第19
        3 條第1 項定有明文。又「當事人已證明受有損害而不
        能證明其數額或證明顯有重大困難者，法院應審酌一切
        情況，依所得心證定其數額」，民事訴訟法第222 條第
        2 項亦有明定。
      (2)原告主張：受傷前其每日工作有2,000 元收入，自本件
        事故發生後迄仍無法工作，依上揭金額並以3 年期間計
        算，經扣除中間利息，其所減少之收入共為2,060,260
        元云云；惟為被告所否認。查，原告係38年8 月28日生
        ，於95年12月21日發生本案事故時，已年滿57歲又近3
        月，有前揭戶口名簿影本可憑。又依現行勞基法規定屆
        滿60歲即應強制退休，是原告可再工作之年數約為2 年
        又9 月。再者，原告雖主張其每月有60,000元收入云云
        ，然為被告所否認，而原告復未舉證以實其說，是原告
        上揭主張尚難憑採。但原告本係以搭拆鐵皮屋為業，有
        工作時每日可得2,000 元工資，惟每月可工作之日數不
        等，收入並不穩定一節，則為被告所自承。是本件原告
        受傷前既有工作能力，且有工作機會，第因本案事故而
        無法外出工作，其受有勞動能力喪失之損害，應堪認定
        。本院審酌行政院勞工委員會核定公告之現行勞動基本
        工資為每月17,280元，並參酌原告之工作較一般勞動者
        繁重，故其日薪較一般勞工為高（每日有2,000 元）之
        特殊性及其工作期間不定性等情狀，認其平均每月收入
        應以30,000元為度。是原告自本案事故受傷後，迄至年
        滿60歲時，其因喪失勞動能力所減少之工作收入，經扣
        除中間利息後，總共為929,412 元【計算式：30,000×
        30.00000000 （此為可工作33月之霍夫曼係數）＝929,
        412 （小數點以下四捨五入）】。職故，原告以喪失勞
        動能力為由，請求被告賠償其上開金額，要屬有據，應
        予准許；至逾此部分之金額，則無理由。
    3.精神慰撫金部分：
      (1)按「不法侵害他人之身體、健康、‧‧‧者，被害人雖
        非財產上之損害，亦得請求賠償相當之金額。」民法第
        195 條第1 項前段定有明文。
      (2)原告在上揭場址工作時自高處墜落，致受有胸部挫傷併
        左側第2 －4 肋骨骨折合併氣血胸及右氣胸合併皮下氣
        腫、頭部外傷合併蜘蛛膜下腔出血、左側肱骨及股骨骨
        折等傷害，無論在肉體上或精神上自必感受到痛苦，是
        其請求被告賠償慰撫金，洵無不合。又依原告之陳述，
        其僅有國小學歷，從事鐵皮屋搭拆工作，且其名下並無
        恆產等情，有本院依職權所調閱之稅務電子閘門財產所
        得調件明細表1 份（詳卷尾證件存置袋）可憑。再依被
        告所陳，其不識字，亦係以搭拆鐵皮屋為業，惟其名下
        有房屋2 棟、獨有土地4 筆及與他人共有之土地8 筆等
        情，亦有本院依職權所調閱之稅務電子閘門財產所得調
        件明細表1 份（詳卷尾證件存置袋）可考。本院斟酌上
        開兩造之身分、地位、經濟能力、原告所受損害及被告
        過失責任程度等一切情狀，認原告請求之慰撫金，以20
        0,000 元為相當。至逾此部分之請求，不應准許。
  (三)再按損害賠償，除法律另有規定或契約另有訂定外，應以填
    補債權人所受損害及所失利益為限，民法第216 條第1 項定
    有明文。查，本案事故發生後，被告於原告住院期間曾先後
    付給原告35萬元，業為兩造所不爭執，是原告因本案事故所
    受之損害額，自應扣除被告前所已給付之35萬元。
  (四)綜上所述，原告因本件事故其所受損害額計為2,685,584 元
    【計算式：85,052（醫藥費、療醫療器材費、救護車費）＋
    1,821,120 （看護費用）＋929,412 （喪失勞動力損害部分
    ）＋200,000 （精神慰撫金）－350,000 ＝2,685,584 】。
    從而，原告依侵權行為法則請求被告賠償上開金額，並自訴
    狀繕本送達（送達日96年5 月14日）翌日即96年5 月15日起
    至清償日止，按年息百分之五計算之遲延利息部分，洵屬正
    當，應予准許。至逾此範圍之請求，為無理由，應予駁回（
    其中有關遲延息部分，原告雖主張自96年1 月12日起算，但
    原告並未提出證明當時其有向被告為催告，是其此部分請求
    ，依民法第229 條第2 項規定，自難准許）。
六、原告陳明願供擔保，聲請宣告假執行，經核其勝訴部分，合
    於法律之規定，爰酌定相當之擔保金額宣告之；其餘假執行
    之聲請，因訴之駁回而失所依附，不予准許。此外，本件先
    位訴訟部分之判決基礎已臻明確，故兩造其餘之攻擊防禦方
    法及聲請調查之證據，均經斟酌，核與判決之結果不生影響
    ，爰不一一論述，附此敘明。
七、結論：本件原告之訴，為一部有理由，一部無理由，並依民
    事訴訟法第79條、第390 條第2 項，判決如主文。
中　　華　　民　　國　　96　　年　　12　　月　　28　　日
                  民事第一庭    法  官  蔣得忠
以上為正本，係照原本作成。
如對本判決上訴，須於判決送達後廿日內向本院提出上訴狀
中　　華　　民　　國　　96　　年　　12　　月　　28　　日
                                書記官　賴成育
